【裁判字號】    99,上易,240
【裁判日期】    991005
【裁判案由】    侵權行為損害賠償
【裁判全文】
臺灣高等法院民事判決                 99年度上易字第240號
上訴人即附  乙○○
帶被上訴人              號
訴訟代理人  胡文英律師
被上訴人即
附帶上訴人  丙○○
訴訟代理人  丁○○○
            林玠民律師
上列當事人間請求侵權行為損害賠償事件，上訴人對於中華民國
99年1月22日臺灣板橋地方法院98年度訴字第1008號第一審判決
提起上訴，被上訴人提起附帶上訴，本院於民國99年9月21日言
詞辯論終結，判決如下：
    主  文
原判決關於命上訴人乙○○給付超過新臺幣壹佰貳拾肆萬柒仟肆
佰捌拾元，及該部分假執行之宣告，並命上訴人負擔訴訟費用之
裁判廢棄。
前開廢棄部分，被上訴人丙○○在第一審之訴及假執行之聲請均
駁回。
乙○○其餘上訴駁回。
丙○○附帶上訴駁回。
第一審訴訟費用關於命上訴人乙○○負擔部分，及第二審訴訟費
用關於乙○○上訴部分，由上訴人負擔百分之八十五，餘由被上
訴人負擔。第二審訴訟費用關於丙○○附帶上訴部分，由附帶上
訴人丙○○負擔。
    事實及理由
一、被上訴人即附帶上訴人丙○○(下簡稱丙○○)起訴主張：
  (一)上訴人即附帶被上訴人乙○○(下簡稱乙○○)於民國(下同
    )97年7月22日凌晨1時10分許，駕駛車牌號碼1538-KP號自用
    小客車，沿台64線板橋民生高架橋由西向東往板橋方向行駛
    ，理應注意車前狀況並於劃有分向限制線之路段，不得駛入
    來車車道，且依當時路況又無不能注意之情事，竟疏未注意
    ，貿然跨越雙黃線駛入來車車道，因而撞擊前方由丙○○所
    駕駛之車牌號碼6L-329號營業小客車，造成丙○○鼻骨骨折
    、臉部撕裂傷二處各3X0.5公分及5X0.5公分，鼻出血、頭部
    外傷、胸部挫傷併右肋骨骨折、鼻部撕裂傷、鼻中膈彎曲、
    下背挫傷及四肢多處挫擦傷。丙○○受有下列損害：(1)醫藥
    賠償：由於丙○○受有顏面傷害、嗅覺功能喪失、聽力受損
    、視覺功能受損、肢體挫傷多處，因而支出醫藥費共新台幣
    （下同）1萬3,453元。(2)車輛修理費或損害賠償：相當市價
    25萬元，有照片及估價單可證。(3)勞動能力損失：依據台北
    縣計程車駕駛員職業工會資料，計程車每日營業收入為1,48
    6元。自98年7月22日車禍發生至今，以每月營業30日，每年
    12個月計算，每年應賠償勞動能力損失53萬4,960元。以計
    程車駕駛的職業年限為68歲，乙○○應賠償丙○○之勞動能
    力損失至110年3月30日，共計628萬5,340元。(4)眼鏡損害：
    被上訴人因車禍撞到眼鏡致不堪使用，配置眼鏡一副5,000
    元，有收據為證。(5)看護費：丙○○受傷嚴重，住院兩次，
    自97年7月22日起至8月20日止，生活起居由訴外人甲○○照
    顧，費用每日2,000元，共計6萬元。(6)撫慰金：丙○○車禍
    受創甚鉅，嗅覺功能全失、聽力衰退至40分貝、兩眼視力減
    退且無法平衡，影響日常生活，無法開車謀生，讓丙○○倍
    感煎熬，請求慰撫金200萬元。並於原審起訴聲明：乙○○
    應給付丙○○861萬3,793元，及自起訴狀繕本送達翌日起至
    清償日止按年息百分之五計算之利息。願供擔保請准宣告假
    執行。嗣原審判命乙○○應給付丙○○142萬0,933元，及自
    97年11月24日起至清償日止，按週年利率百分之五計算之利
    息。並將丙○○其餘之訴駁回。對此乙○○不服，提起上訴
    ，而丙○○提起附帶上訴(就駁回180萬元部分)。
  (二)乙○○於原審關於醫療費用1萬3,453元、計程車修理費25萬
    元、眼鏡損害5,000元及看護費6萬元部分均不爭執而自認，
    丙○○此部分無庸舉證，眼鏡損害及看護費部分經本院傳訊
    證人到庭具結證述確實支出屬實。計程車修理費部分，於原
    審時乙○○曾要求丙○○負責修復，丙○○拒絕，而丙○○
    提出修理費25萬元之金額，經當時審判長徵詢乙○○，乙○
    ○表示同意無意見，現竟反悔要求丙○○舉證，於證據及程
    序均有未合，上訴顯無理由，另請求系爭計程車減少之價額
    。
  (三)原審關於丙○○嗅覺全失部分，因未囑託主要診療醫院為鑑
    而無法列入考量，即已判准一部分之金額，若再依丙○○之
    主張就嗅覺全失部分為鑑定，在減少勞動能力及慰撫金部分
    金額之認定必然遠高於原審認定之金額，況且原審認定金額
    乃根基於專業之醫學鑑定報告，而乙○○對於減少勞動能力
    力及慰撫金金額之爭執迄今仍流於臆測及空言，顯為減免賠
    償責任之托詞。而按勞工保險局核定發給第10級普通傷病失
    能給付220日，而全殘給付為1200日，依此比例折算，丙○
    ○就嗅覺全失部分而減少勞動能力比例為18.33%(220/1200)
    。故因嗅覺全失而減少勞動能力應給付之損害額為115萬2,1
    03元。再就嗅覺全失部分考量，乙○○應再給付精神慰撫金
    65萬元為適當。乙○○就勞動能力減損及慰撫金部分共應再
    給付丙○○180萬元。
  (四)嗣於本院附帶上訴聲明為：1.原判決關於駁回下開部分廢棄
    。2.前項廢棄部分，乙○○應再給付丙○○180萬元，及自9
    7年11月24日起至清償日止，按週年利率之5%計算之利息。
    3.願供擔保請准宣告假執行。對於上訴之答辯聲明：上訴駁
    回。
二、上訴人則以下列辯詞資為抗辯：
  (一)丙○○駕駛計程車營業，以四肢手腳、視力、聽力、提供專
    門技能從事勞動營業，車禍發生後，丙○○四肢手腳、視力
    、聽力並未受損，就醫後除門診整容外，住院二天，即行出
    院，未再從事駕駛計程車營業，轉換謀生，每天早晚從台北
    縣永和市○○路40巷住宅，駕駛重型機車往來同市○○路77
    號，經營「豪大大雞排」生意，可認生活正常，並無喪失勞
    動能力，丙○○主張喪失勞動能力乙節，即失所依據，其所
    訴求判決支付減少勞動能力6,285,340元，自難成立。
  (二)另民法第195條第1項賠償之規定，學理上認為慰撫金具有填
    補之功能，即對於被害人精神上不愉快感情，給與金錢，使
    其感覺愉快，並有克服之功能，即由給予被害人金錢，使被
    害人克服其精神上損害，而具有慰撫之功能。又精神慰撫金
    之計算方法，應斟酌雙方身分資力與加害程度，及其他各種
    情形核定相當之數額。是本件上訴人乙○○乃高職畢業，未
    婚，從事果菜市場搬運勞力工作，無固定收入，丙○○為計
    程車駕駛，依其自認每月營業額4萬4,580元，受傷治療二天
    後即行出院，健康恢復情形良好，原判決給付精神慰撫金70
    萬元有所偏高，不符比例原則，乙○○僅同意給付2萬元。
    此外關於眼鏡部分，既經證人麗視光學有限公司負責人楊文
    正於本院到庭提出訂購單據，證明支付5,000元，上訴人願
    為給付。
  (三)另關於額外開銷支付看護費6萬元部分：丙○○四肢、手腳
    並未受傷，既裝配新眼鏡視覺無誤，行動當然自如，生活起
    居應無委由他人照顧之必要，況證人甲○○到庭作證，供稱
    並無看護證照，與被上訴人係朋友關係，應屬幫忙性質，且
    丙○○出院後未幾，即經營雞排生意，是依常理判斷，應無
    他人照顧生活起居之必要，丙○○主張支付看護費6萬元部
    分，自不應准許。
  (四)丙○○以卷內行政院國軍退除役官兵輔導委員會台北榮民總
    醫院（下簡稱榮總）耳鼻喉科病歷紀錄為證據方法，主張嗅
    覺完全喪失，聽覺喪失23.25%，視力部分喪失，應追加准許
    勞動能力減少及慰撫金。然查嗅覺、聽覺、視力均係依照被
    測試人主述主觀上之分辨檢查、認知檢查，以及改良式嗅覺
    認知檢查，並非依照醫療科學儀器作為驗測基礎，乙○○否
    認其正確性，丙○○就此部分之主張欠缺正確依據，依其訴
    求，其喪失勞動能力支付金及慰撫金部分，乙○○難以苟同
    。
  (五)丙○○主張計程車修理費25萬元部分：依丙○○自供車齡已
    達10年，98年4月30日上午9時40分，在臺灣板橋地方法院板
    橋簡易庭進行調解時，乙○○即抗辯依照一般中古車行情，
    車齡10年之中古車，時價僅約9萬元左右，乙○○願意價購
    同一車型同一車齡，同一汽缸容量賠償丙○○，或以10萬元
    作為金錢賠償，卻為歐陽筠所拒絕（談和解時），況系爭計
    程車丙○○自認已報廢，收取政府補助獎助金、並無修理費
    25萬元之支付，是乙○○僅願同意賠償在調解庭時所主張支
    付之9萬元，其餘不為給付。
  (六) 爰於本院上訴聲明：1.原判決不利部分廢棄。2.上開廢棄
     部分，被上訴人在第一審之訴及假執行之聲請均駁回。並
     對附帶上訴答辯聲明為：1.附帶上訴駁回。2.附帶上訴部
     分，如受不利判決，請准提供擔保免假執行。對附帶上訴
     之答辯聲明:附帶上訴駁回。
三、兩造不爭執事項：
  (一)乙○○於97年7月22日凌晨1時10分許，駕駛車牌號碼1538-K
    P號自用小客車，沿台64線板橋民生高架橋由西向東往板橋
    方向行駛，因跨越雙黃線駛入來車車道，進而撞擊前方由丙
    ○○所駕駛之車牌號碼6L-329號營業小客車。
  (二)系爭車禍造成丙○○鼻骨骨折、臉部撕裂傷二處各3X0.5公
    分及5X0.5公分，鼻出血、頭部外傷、胸部挫傷併右肋骨骨
    折、鼻部撕裂傷、鼻中膈彎曲、下背挫傷及四肢多處挫擦傷
    等傷害。
四、兩造爭執事項：
  (一)就丙○○主張之計程車修理費用、精神慰撫金、眼鏡損害及
    看護費用部分，應如何計算？對此，乙○○有無自認而不得
    爭執？
  (二)關於丙○○勞動能力減損之計算，其雙眼視力及聽力部分有
    無減損？嗅覺有無喪失？有無達到喪失勞動之程度？且其比
    例為何？並應如何計算？
  (三)原審判命乙○○給付丙○○70萬元之慰撫金有無過高？
  (四)丙○○因車禍致嗅覺、聽覺及視覺受永久性傷害，主張乙○
    ○應再給付其勞動減損及慰撫金180萬元，有無理由？
五、得心證之理由：
  (一)按因故意或過失，不法侵害他人之權利者，負損害賠償責任
    。民法第184條第1項前段定有明文。經查丙○○主張：乙○
    ○於97年7月22日凌晨1時10分許，駕駛車牌號碼1538-KP號自
    用小客車，沿台64線板橋民生高架橋由西向東往板橋方向行
    駛，理應注意車前狀況並於劃有分向限制線之路段，不得駛
    入來車車道，且依當時路況又無不能注意之情事，竟疏未注
    意，貿然跨越雙黃線駛入來車車道，因而撞擊前方由丙○○
    所駕駛之車牌號碼6L-329號營業小客車，造成丙○○鼻骨骨
    折、臉部撕裂傷二處各3X0.5公分及5X0.5公分，鼻出血、頭
    部外傷、胸部挫傷併右肋骨骨折、鼻部撕裂傷、鼻中膈彎曲
    、下背挫傷及四肢多處挫擦傷等情，業為乙○○所不爭執，
    應認丙○○此部分主張為真正。丙○○所受傷害與乙○○之
    過失行為間，有相當因果關係，乙○○應對丙○○身體受侵
    害負賠償責任。
  (二)茲就丙○○請求賠償之項目，審酌如下：
    1.醫療費：自車禍迄今，共計支出醫藥費1萬3,453元等情，
      業據其提出醫藥費單據為證，經核均屬必要，並為乙○○
      所不爭執，且查乙○○已給付完畢，亦為丙○○於本院99
      年8月2日準備程序所不爭執(見本院卷第164頁)，丙○○
      自不得再請求。
    2.計程車修理費或損害賠償：
      丙○○請求系爭計程車修理費或損害賠償25萬元部分，固
      提出估價單為證，惟丙○○亦本院99年3月24日準備程序
      中自承該車輛已申請報廢等語（見本院卷第24頁），雖丙
      ○○稱伊報廢有經乙○○同意云云，惟為乙○○所否認，
      並稱在本院才知道車輛報廢等語，丙○○既未舉證以實其
      說，應認系爭計程車已由丙○○自行報廢而無修理之情，
      從而乙○○雖於原審對上開估價單不爭執(見原審卷第77
      頁)，惟丙○○既未實際修理，乙○○於原審所為此部分
      之自認，應與事實不符，乙○○依民事訴訟法第279條第3
      項規定自得撤銷自認，丙○○自不得請求修理費。惟丙○
      ○仍受有該車輛因毀損而減少之價額（見本院卷第179頁
      ），自仍得請求損害賠償，查系爭計程車係1999年7月間
      出廠，有車籍資料在卷可稽（見臺灣板橋地方法院檢察署
      97年度偵字第24456號偵查卷第30頁背面），距系爭事故
      發生時間97年7月22日，實際使用日數為9年，依行政院所
      頒「固定資產耐用年數表」及「固定資產折舊率表」之規
      定，汽車之耐用年數為5年，系爭計程車已超過耐用年限
      ，惟依定率遞減法，5年耐用年數每年折舊千分之369，其
      最後一年之折舊額，加歷年折舊累計額，其總和不得超過
      該資產成本原額之10分之9，故系爭計程車雖逾耐用年數
      ，仍有相當於新品資產成本百分之10之殘值。又查系爭計
      程車新品約為70萬元，為兩造於本院言詞辯論期日中所不
      爭執(見本院卷第179頁)，是系爭計程車在系爭事故後至
      少有殘值7萬元(700,000x10%=70,000)，而乙○○於本院
      99年7月19日準備程序中亦表示願給付9萬元以為賠償等語
      （見本院卷第157頁背面），故應認丙○○得請求系爭計
      程車因毀損所減少價額9萬元部分，為有理由。
    3.勞動能力損失：
      (1)惟按不法侵害他人之身體或健康者，對於被害人因此喪
      失或減少勞動能力或增加生活上之需要時，應負損害賠償
      責任。民法第193條第1項定有明文。而勞動能力有無減少
      ，自應就被害人受侵害前、後之身體健康狀態比較之，倘
      被害人身體健康被侵害，致原依其受侵害前之身體健康狀
      態、專門技能可從事之工作，因此無法從事或受有限制者
      ，則縱其仍可從事其他工作，亦難謂其勞動能力未有減損
      （最高法院99年度台上字第2176號判決意旨參照）。查丙
      ○○在系爭事故發生時係駕駛計程車為業，有丙○○提出
      之計程車駕駛員職業工會營業損失證明單可參（見原審97
      年交簡附民字第222號《下簡稱附民卷》第33頁)，又查原
      審囑託國立臺灣大學醫學院附設醫院（下簡稱臺大醫院）
      就丙○○之因本件受傷之病情鑑定其勞動能力減少之比例
      ，經該醫院回覆「眼科部分，由於為歐陽先生主觀自訴之
      感覺及症狀，並無客觀之佐證，因此眼科診斷其僅為雙眼
      近視。聽力部分，勞動能力減少23.25%，因聽力減損會有
      明顯影響駕駛之勞動能力。嗅覺部分，本院目前尚無可信
      度及可量化之檢查，無法評估受損及勞動能力減低之程度
      ，鼻部受損對嗅覺造成永久嚴重喪失機率不大，且對駕駛
      工作影響較小」，有該院98年12月7日校附醫秘字第09809
      04916號函在卷可稽（見原審卷第90、91頁），故丙○○
      因系爭事故而造成聽力受損外，其餘眼力並無法證明受有
      損害、嗅覺則對從事駕駛工作無具體影響之丙○○不發生
      影響(並詳如後述)，而聽力減損對丙○○發生系爭事故前
      從事計程車職業駕駛之工作能力自有減損，其勞動能力損
      失比例應為23.25%，至乙○○辯稱丙○○騎重型機車上下
      班，來往自如，並未有聽力喪失或障礙云云，並提出騎車
      照片為證（見本院卷第28頁），惟丙○○聽力並未完全喪
      失，已如前述，是丙○○應仍有騎機車能力，只是察覺力
      應比一般人弱，係置自己於危險中，是乙○○雖提出上開
      照片為憑，尚不足以證明丙○○聽力未減損，其所辯應不
      可採。
      (2)又查丙○○主張伊嗅覺完全喪失，依勞工保險局核定發
      給第10級普通傷病失能給付220日，而全殘給付為1200日
      ，依此比例折算，丙○○就嗅覺全失部分而減少勞動能力
      比例為18.33%(220/1200)。故因嗅覺全失而減少勞動能力
      應給付之損害額為115萬2,103元部分，經查丙○○聲請本
      院就其嗅覺功能向榮總函詢結果，榮總鼻科給予採用德國
      Sniffin’sticks嗅覺檢查，檢查結果為嗅覺全失，之後9
      9年3月1日及99年3月29日門診追蹤嗅覺檢查其結果仍為嗅
      覺全失者無法從事餐飲業、品酒師等需使用嗅覺之工作，
      在生活上需注意火燭瓦斯漏氣等問題，對於從事其他工作
      之勞動能力則較無影響等情，有榮總99年5月31日北總耳
      字第0990011510號函在卷可憑(見本院卷第118頁) ，是丙
      ○○雖因系爭事故而確為嗅覺喪失，乙○○所辯嗅覺係依
      照被測試人主述主觀上之分辨檢查、認知檢查，以及改良
      式嗅覺認知檢查，並非依照醫療科學儀器作為驗測基礎云
      云，即不可採，惟查丙○○在系爭事故前係計程車職業駕
      駛，「嗅覺對汽車駕駛者並非必要知覺之一，僅屬日常生
      活能力問題」，故綜合前開臺大醫院、榮總之函件內容，
      本院應認對丙○○之駕駛能力並無影響，即就嗅覺部分並
      無勞動能力減損之問題，是丙○○此部分之主張，應不足
      採。
      (3)再按身體或健康受侵害而減少勞動能力者，其減少及殘
      存能力之價值，不能以現有收入為準，蓋現有收入每因特
      殊因素之存在，而與實際所餘勞動能力不能相符，現有收
      入高者，一旦喪失其職位，未必能自他處獲得同一待遇，
      故所謂減少及殘存能力之價值應以其能力在通常情形下可
      能取得之收入為標準（最高法院61年台上字第1987號判例
      意旨參照）。查丙○○為計程車職業駕駛，依一般客觀情
      形觀察，至少仍可從事一般勞動工作，而獲得行政院勞工
      委員會公布之一般勞工基本工資，至65歲強制退休為止。
      查一般勞工基本工資自96年7月1日起調漲為17,280元，丙
      ○○42年3月30日生，有診斷證明書足憑(見附民卷第42頁
      )，減損勞動能力為23.25%，從而原審據以計算丙○○勞
      動能力減損金額為：自97年7月22日(系爭事故發生日)起
      至原審言詞辯論終結日即98年12月31日止，共1年5月又10
      日，已屆期之勞動能力損失為6萬9,638元【17,280x23.25
      %x (17+10/30)=69,638，小數點以下四捨五入】。再自言
      詞辯論終結日翌日即99年1月1日起至丙○○年滿65歲之10
      7年3月30日止共8年又89天，即8.24年），尚未屆期之勞
      動能力損失金額扣除霍夫曼係數計算中間利息後為33萬9,
      685元【[17,280x12x6.00000000（此為8年之霍夫曼係數
      ）+17,280x12x0.24x（7.00000000-0.00000000）]=146,1
      011。0000000x23.25%≒339,685】。總計丙○○之勞動能
      力減少金額為409,323元（69,638+339,685=409,323 ）部
      分，即屬有據。
    4.眼鏡損害：丙○○主張因車禍撞到眼鏡致不堪使用，重配
      眼鏡支出5,000元部分，業據其提出收據為證(見附民卷第
      38頁)，並有證人即眼鏡行負責人楊文正於本院99年6月23
      日準備程序中證述屬實(見本院卷第130頁背面)，嗣亦為
      乙○○於本院99年7月19日準備程序中所不爭執（見本院
      卷第157頁），故丙○○此部分之請求，為有理由，應予
      准許。
    5.看護費：丙○○主張其受傷嚴重，住院兩次，自97年7月2
      2日起至8月20日止，生活起居由訴外人甲○○照顧，費用
      每日2,000元，共計6萬元等情，業據其提出收據為證(見
      附民卷第39頁)，並據證人甲○○於本院99年6月23日準備
      程序中證述無訛（見本院卷第131頁），再參以丙○○提
      出之診斷證明書(見附民卷第42、43頁、偵查卷第22頁)載
      明丙○○於97年7月22日急診住院，97年7月24日出院，97
      年7月31日再度住院接受鼻骨內復位手術，97年8月3日出
      院，需休養及門診追蹤等情，應認丙○○二次住院及前後
      確需人照顧，況乙○○於原審98年8月20日言詞辯論期日
      業對丙○○此部分主張不爭執（見原審卷第77頁），依民
      事訴訟法第280條第1項規定，視為自認，雖乙○○辯稱丙
      ○○生活起居正常，經營豪大大雞排，來往駕駛重型機車
      ，行動自如，開庭期間根本無需他人照顧，看護費有虛報
      之嫌云云，並提出經營雞排及騎車照片三紙為證（見本院
      卷第19、28頁），然查上開照片均為99年2月間所拍攝，
      距丙○○上開住院前後時間已有一年有餘時間，健康狀況
      已有差別，自難證明丙○○於97年7、8月間不需他人照料
      ，再者，乙○○復辯稱證人甲○○無看護證照，與丙○○
      係朋友關係，應屬幫忙性質，應無他人照顧生活之必要云
      云，除經證人甲○○證述確有照顧丙○○之必要等情，已
      如前述外，查丙○○係車禍受傷，並非有何特殊疾病，當
      不以有護證照為必要，故乙○○此部分辯詞亦不足採，從
      而乙○○所為之自認，自無法以與事實不符撤銷自認，丙
      ○○此部分主張，自毋庸負舉證責任，應認為真實。
    6.慰撫金：
      查丙○○因系爭事故造成其鼻骨骨折、臉部撕裂傷二處各
      3X0.5公分及5X0.5公分，鼻出血、頭部外傷、胸部挫傷併
      右肋骨骨折、鼻部撕裂傷、鼻中膈彎曲、下背挫傷及四肢
      多處挫擦傷，兩次住院，一次為97年7月22日起至97年7月
      24日，一次為97年7月31日起至97年8月3日出院，並經臺
      大醫院及榮總鑑定及診斷出聽力減損23.5％及嗅覺完全喪
      失，已如前述，丙○○自受有痛苦，再審酌丙○○係淡江
      大學畢業，原任計程車司機每月有4、5萬元，名下有不動
      產，股票、汽車等，財產總值415萬8,636元（見原審卷第
      45至50頁之稅務電子閘門財產所得調件明細表），現經營
      豪大大雞排；乙○○高職畢業，未婚，菜市場送菜臨時工
      為業，每月1、2萬元，名下無不動產，財產總額12萬0,63
      0元（見原審卷第7至9頁之稅務電子閘門財產所得調件明
      細表）等衡量兩造之身分、地位、教育程度、經濟環境、
      痛苦及過失等情形。認丙○○請求之慰撫金仍以70萬元為
      適當，丙○○雖主張原審未審酌其嗅覺喪失部分，故乙○
      ○應再給付65萬元云云，惟查原審對於丙○○視力認係經
      治療後，雙眼仍近視，惟依前開臺大醫院鑑定結果，係認
      丙○○主訴有複視部分，並無客觀之佐證，因此眼科診斷
      僅為雙眼近視（見原審卷第90頁），是原審審酌丙○○視
      力受損受有痛苦部分，應不可取，而本院除斟酌上情外，
      另審酌丙○○嗅覺喪失所受痛苦及兩造財力、學識相差甚
      大等部分，仍認應以原審認定之70萬元慰撫金為適當，丙
      ○○此部分主張，尚無可採。
  (三)又按保險人依強制汽車責任保險法規定所為之保險給付，視
    為被保險人損害賠償金額之一部分，被保險人受賠償請求時
    ，得扣除之，強制汽車責任保險法第32條定有明文。經查，
    丙○○已領取強制汽車責任保險金1萬6,843元，此為丙○○
    所自承(見原審卷第77頁背面)，自應自歐陽請求之賠償金額
    中扣除。
  (四)綜上所述，丙○○依侵權行為法律關係，請求乙○○給付系
    爭計程車減少價額9萬元、勞動能力損失40萬9,323元、眼鏡
    費5,000元、看護費6萬元、慰撫金70萬元，扣除強制汽車責
    任保險金1萬6,843元後，共計124萬7,480元，從而丙○○請
    求乙○○給付124萬7,480元，及自起訴狀繕本送達翌日即97
    年11月24日(見附民卷第45頁送達證書)起至清償日止，按年
    息百分之5計算之利息部分，為有理由，應予准許。逾此範
    圍之請求，為無理由，應予駁回。原審就超過上開應准許部
    分，為乙○○敗訴之判決，並為假執行之宣告，自有未洽。
    乙○○上訴意旨就此部分指摘原判決不當，求予廢棄改判，
    為有理由。至於上開應准許部分，原審判命乙○○給付，並
    為假執行之宣告，核無違誤，上訴意旨，就此部分，仍執陳
    詞，指摘原判決不當，求予廢棄，為無理由，應駁回其上訴
    。而丙○○附帶上訴嗅覺喪失減少勞動能力及慰撫金共180
    萬元部分，均為無理由，應駁回其附帶上訴。
  (五)又本件事證已臻明確，兩造其餘之攻擊或防禦方法及證據，
    經本院斟酌後，認為不足以影響本判決之結果，自無逐一詳
    予論駁之必要，併此敘明。
六、據上論結，本件乙○○上訴為一部有理由，一部無理由，丙
    ○○之附帶上訴為無理由，依民事訴訟法第450條、第449條
    第1項、第79條、第78條，判決如主文。
中    華    民    國    99    年    10    月    5     日
                    民事第四庭
                        審判長法  官  李錦美
                              法  官  陳博享
                              法  官  黃雯惠
正本係照原本作成。
乙○○不得上訴
丙○○對附帶上訴部分，如不服本判決，應於收受送達後20日內
向本院提出上訴書狀，其未表明上訴理由者，應於提出上訴後20
日內向本院補提理由書狀（均須按他造當事人之人數附繕本）上
訴時應提出委任律師或具有律師資格之人之委任狀；委任有律師
資格者，另應附具律師資格證書及釋明委任人與受任人有民事訴
訟法第466條之1第1項但書或第2項（詳附註）所定關係之釋明文
書影本。
如委任律師提起上訴者，應一併繳納上訴審裁判費。
中    華    民    國    99    年    10    月    5     日
                              書記官  秦慧榮
附註：
民事訴訟法第466條之1（第1項、第2項）：
對於第二審判決上訴，上訴人應委任律師為訴訟代理人。但上訴
人或其他法定代理人具有律師資格者，不在此限。
上訴人之配偶、三親等內之血親、二親等內之姻親，或上訴人為
法人、中央或地方機關時，其所屬專任人員具有律師資格並經法
院認為適當者，亦得為第三審訴訟代理人。

司法院資訊處製作；財團法人民間司法改革基金會備份。
